臺灣高等法院臺中分院刑事判決       100年度上訴字第1486號
上  訴  人
即  被  告  張玲珠
上列上訴人因違反毒品危害防制條例案件，不服臺灣彰化地方法
院100年度訴字第347號中華民國100年5月26日第一審判決（起訴
案號：臺灣彰化地方法院檢察署100年度毒偵字第57號），提起
上訴，本院判決如下：
    主  文
上訴駁回。
    理  由
一、依刑事訴訟法第350條、第361條、第362條、第367條規定，
    不服地方法院之第一審判決而上訴者，須提出上訴書狀，並
    應敘述具體理由，為上訴必備之程式；其所提出之書狀未敘
    述上訴理由，或僅曾以言詞陳述上訴理由者，均應於上訴期
    間屆滿後20日內補提理由書於第一審法院。第一審法院經形
    式審查，認逾期未補提上訴理由者，應定期間先命補正；逾
    期未補正者，為上訴不合法律上之程式，應以裁定駁回。倘
    已提出上訴理由，但所提非屬具體理由者，則由第二審法院
    以上訴不合法律上之程式，判決駁回。而所謂具體理由，必
    係依據卷內既有訴訟資料或提出新事證，指摘或表明第一審
    判決有何採證認事、用法或量刑等足以影響判決本旨之不當
    或違法，而構成應予撤銷之具體事由，始克當之（例如：依
    憑證據法則具體指出所採證據何以不具證據能力，或依憑卷
    證資料，明確指出所為證據證明力之判斷如何違背經驗、論
    理法則）；倘僅泛言原判決認定事實錯誤、違背法令、量刑
    失之過重或輕縱，而未依上揭意旨指出具體事由，或形式上
    雖已指出具體事由，然該事由縱使屬實，亦不足以認為原判
    決有何不當或違法者（例如：對不具有調查必要性之證據，
    法院未依聲請調查亦未說明理由，或援用證據不當，但除去
    該證據仍應為同一事實之認定），皆難謂係具體理由，俾與
    第二審上訴制度旨在請求第二審法院撤銷、變更第一審不當
    或違法之判決，以實現個案救濟之立法目的相契合，並節制
    濫行上訴（最高法院97年度臺上字第892號判決意旨可資參
    照）。又理由是否具體，則屬第二審法院審查之範圍，不在
    命補正之列，亦即上訴書狀已記載理由，並有具體之敘述時
    ，其上訴既屬合法，第二審法院固應就其理由之是否可取，
    為實體之審理及判斷；如認其上訴書狀雖記載理由，但並未
    具體敘述時，則無須再命補正，可逕認其上訴不合法，以判
    決駁回之（此有最高法院97年度臺上字第1281號判決意旨可
    參）。
二、本案上訴人即被告張玲珠（下稱被告）不服原審判決提起上
    訴，其上訴理由略以：被告公公已高齡81歲，身體欠佳，女
    兒現就讀國中一年級，年僅13歲，被告於另案經收押前，盡
    心盡力照顧家人，並有正當工作，秉性尚稱良善，並非無惡
    不佳之徒，況被告有多次施用毒品前科，可見亦受毒品戕害
    甚深，與其科以重刑，不如對其從輕處置，促使其早日接受
    毒癮戒治之治療，與家人相處堅定其戒治之信心，並可避免
    長期入監沾污不良習性之弊，又臺灣彰化地方法院對施用第
    一級毒品且累犯者之科刑，多有科以有期徒刑10月者，被告
    情節與其等相類，欲科刑較重，原審之科刑與平等原則、比
    例原則是否相符，不無研究之餘地，準此，原審判決諭知有
    期徒刑1年2月顯屬過重云云。
三、經查，按刑罰之量定，屬法院自由裁量之職權行使，應審酌
    刑法第57條所列各款事由及一切情狀，為酌量輕重之標準，
    並非漫無限制；量刑輕重係屬事實審法院得依職權自由裁量
    之事項，苟已斟酌刑法第57條各款所列情狀而未逾越法定刑
    度，不得遽指為違法；且在同一犯罪事實與情節，如別無其
    他加重或減輕之原因，下級審量定之刑，亦無過重或失輕之
    不當情形，則上級審法院對下級審法院之職權行使，原則上
    應予尊重（最高法院72年臺上字第6696號、75年臺上字第70
    33號判例及85年度臺上字第2446號判決意旨參照）。原審以
    被告罪證明確，審酌被告前有多次施用毒品之前科，復曾執
    行觀察、勒戒之處分，猶未能戒除毒癮，而再為本件施用毒
    品之犯行，尚乏禁絕毒害之決心，惟其於原審審理時尚能坦
    認犯行，頗有悔悟之心，暨審酌被告之智識程度、素行紀錄
    等一切情狀，量處被告有期徒刑1年2月，顯見原審係本於被
    告之責任為基礎，並已具體斟酌刑法第57條所列情形而為量
    定，並未偏執一端，而有失之過重之情事，依上開最高法院
    判例、判決意旨，不得遽指為違法。況且，本院審酌被告有
    原審判決所載多次因施用毒品案件，經觀察勒戒、強制戒治
    、法院判處有期徒刑之事實，有臺灣高等法院被告前案紀錄
    表1份存卷可按，是被告已有多次因施用毒品而被查獲、判
    決、執行之情事，其不知自我戒惕，顯見被告並未戒除毒癮
    之決心，再者，被告係同時施用第一級毒品海洛因及第二級
    毒品甲基安非他命，雖屬想像競合犯而論以一罪，但其實質
    係施用二種毒品，產生藥癮之危害更大，被告行為之惡性非
    輕，原審量刑並無過重之情形，被告上訴意旨指原審判決量
    刑顯屬過重云云，尚有誤會。另原審之量刑，是依個案被告
    之犯罪情節、施用毒品種類、品性、犯罪態度作綜合之判斷
    ，他案之審酌決定情形非與本案相同，自不得引之作為本案
    審酌之依據，此部分之上訴意旨尚有誤會。至於被告之家庭
    情況、經濟能力如何等情，非法定絕對必要記載事項，原審
    未加以調查審酌，究於量刑應審酌之事項無生影響，仍不得
    據為上訴第二審之適法理由。
四、綜上所述，本院依形式上觀察認原審判決認事用法並無違法
    或不當之處，量刑亦屬妥適，被告上訴理由並未依據卷內既
    有訴訟資料或提出新事證，指摘或表明第一審判決有何採證
    認事、用法或量刑等足以影響判決本旨之不當或違法，而構
    成應予撤銷之具體事由，自非屬得上訴第二審之具體理由。
    依上揭法律規定及判決意旨，被告提起之第二審上訴不合法
    律上程式，爰不經言詞辯論，判決駁回上訴。
據上論斷，應依刑事訴訟法第367條前段、第372條，判決如主文
。
中    華    民    國   100    年    7     月    27    日
            刑事第十庭   審判長法  官  江  錫  麟
                               法  官  紀  文  勝
                               法  官  周  瑞  芬
如不服本判決應於收受送達後10日內向本院提出上訴書狀，其未
敘述上訴之理由者並得於提起上訴後10日內向本院補提理由書（
均須按他造當事人之人數附繕本）。
                               書記官  廖  婉  菁
中    華    民    國   100    年    7     月    27    日